臺灣高等法院民事判決
110年度上易字第824號
上  訴  人  邱凡榛  
訴訟代理人  陳建宏律師
複  代理人  何孟樵律師
            蔡宜耘律師
被  上訴人  張曉芳  
訴訟代理人  謝進益律師
複  代理人  黃健誠律師
上列當事人間請求損害賠償事件，上訴人對於中華民國110年3月
26日臺灣士林地方法院108年度訴字第1846號第一審判決提起上
訴，本院於民國110年12月14日言詞辯論終結，判決如下：
    主      文
原判決關於命上訴人給付部分，及該部分假執行之宣告，暨命上
訴人負擔訴訟費用之裁判均廢棄。
上開廢棄部分，被上訴人在第一審之訴及假執行之聲請均駁回。
第一審訴訟費用關於廢棄部分及第二審訴訟費用均由被上訴人負
擔。
    事實及理由
一、被上訴人主張：伊向上訴人購買其所有坐落臺北市○○區○○段
    ○○段000地號土地（下稱系爭土地），及其上同小段13629號
    建號即門牌號碼臺北市○○區○○路000號3樓房屋（下稱系爭房
    屋，與上開土地合稱系爭房地），總價款新臺幣（下同）1,
    735萬元，兩造於民國（下同）105年10月29日簽立不動產買
    賣契約書（下稱系爭買賣契約），該契約第1條第1項約定買
    賣標的建物「無增建部分」，上訴人以此保證系爭房地無增
    建部分，並於同年12月9日辦妥所有權移轉登記。然伊於108
    年3月間收受臺北市政府都市發展局函文，方知悉系爭房屋
    之陽台外推部分為違章建築（下稱違建）（下稱系爭瑕疵）
    ，系爭房地欠缺上訴人保證無違建之品質，上訴人應負損害
    賠償之責。又上訴人於103年間以預售方式買受系爭房地時
    ，曾簽署裝潢同意書（下稱系爭裝潢同意書）予訴外人即建
    商長泰金建設股份有限公司（下稱長泰金公司），同意進行
    落地窗卸除及陽台外推之裝潢工程，顯見上訴人於兩造簽約
    時，明知系爭房屋有陽台外推違建之瑕疵，卻故意不告知。
    又系爭房屋因系爭瑕疵而有遭拆除之風險，價值減損63萬7,
    000元，且伊因拆除違建回復陽台原狀，支出22萬7,325元，
    伊受有損害共計86萬4,325元，扣除伊於108年7月26日與長
    泰金公司和解而受償之10萬元，伊所受損害餘額為76萬4,32
    5元。爰選擇合併依民法第354條及第360條；第227條第1項
    類推適用第226條，請求上訴人給付伊76萬4,325元，及自起
    訴狀繕本送達翌日即108年8月22日起至清償日止，按週年5%
    計算之利息等語（被上訴人原審起訴請求上訴人給付伊217
    萬8000元本息，原審判命上訴人給付被上訴人76萬4325元本
    息，被上訴人就其敗訴部分，未據聲明不服，已告確定，非
    本件審理範圍），並答辯聲明：上訴駁回。
二、上訴人則以：伊於兩造簽約前曾一同看屋，當時已告知建商
    有將系爭房屋之陽台外推之事實，且系爭買賣契約、系爭房
    屋所有權狀、謄本均清楚登載系爭房屋有「陽台面積3.25平
    方公尺」、「雨遮面積1.11平方公尺」之附屬建物，是被上
    訴人已知悉系爭房屋有陽台外推違建之系爭瑕疵，仍願意購
    買，並約定以系爭房屋現況（包含陽台外推部分）點交，伊
    應依民法第355條第1項規定免責。又伊也不確定陽台外推部
    分涉及違建，且伊買受房屋後，從未變更房屋現況，也無擴
    張面積，伊因此才勾選系爭契約第1條第1項第1選項「本買
    賣標的建物無增建部分」，並非保證系爭房屋沒有違建，且
    從上開約款字面文義，亦無法認定伊有保證「無違建」之意
    思。此外，伊雖為不動產經紀營業員，但僅是輔助不動產經
    紀人，簽約及合約說明仍須由不動產經紀人為之，且伊過去
    經手標的均為中古屋，沒有預售屋之銷售經驗，不知建商所
    為之陽台外推空間為違建，長泰金公司僅簡略說明會卸除陽
    台落地窗增加室內空間，並要求伊簽署系爭裝潢委託書，但
    未告知上開變更屬於違建，伊自無故意不告知被上訴人系爭
    瑕疵情事。因此，縱使被上訴人非明知系爭瑕疵，亦屬因重
    大過失而不知，伊依民法第355條規定，不負瑕疵擔保責任
    。又被上訴人與長泰金公司就系爭瑕疵達成和解，並受領長
    泰金公司給付之10萬元和解金，被上訴人針對同一違建爭議
    ，另行向伊訴請求償，顯然違背誠信原則及權利濫用禁止原
    則，應認為不具權利保護必要等語，資為抗辯。並上訴聲明
    ：㈠、原判決判命上訴人應給付被上訴人76萬4,325元本息部
    分及假執行之宣告，均廢棄。㈡、前項廢棄部分，被上訴人
    於第一審之訴及假執行聲請，均駁回。
三、兩造不爭執之事實：
㈠、上訴人於102年11月15日向建商長泰金公司，以預售屋方式買
    受系爭房地，雙方簽立預售土地、房屋買賣契約書，上訴人
    並簽立系爭裝潢同意書，長泰金公司於105年1月20日將系爭
    房地所有權移轉登記予上訴人（原審卷1第140至154頁、第2
    36頁、本院卷第171至193頁）。
㈡、被上訴人於105年10月29日以1,735萬元，向上訴人買受系爭
    房地（位於社區A棟建物），並簽訂系爭買賣契約，約定買
    賣標的建物，包括主建物面積30.54平方公尺、附屬建物：
    陽台3.25平方公尺及雨遮1.11平方公尺，並於第1條第1項勾
    選「本項買賣標的建物無增建部份」（原審卷1第20至32頁
    、第137頁）。
㈢、系爭房屋登記總面積30.54平方公尺、附屬建物：陽台面積3.
    25平方公尺、雨遮面積1.11平方公尺，於105年12月9日移轉
    登記予上訴人所有（原審卷1第154頁、第137頁）。
㈣、兩造於簽約前看屋時，系爭房屋當時之客廳無設有落地窗及
    陽台，上訴人有告知落地窗及陽台之原始位置，以及建商將
    落地窗拆除並變更室內格局乙事（原審卷1第354至356頁、
    第45頁、第313頁）。
㈤、上訴人自99年間起迄今從事房屋仲介業，擔任不動產經紀營
    業員，執行仲介或代銷業務，於99年間領有不動產經紀營業
    員證書（原審卷1第238頁）。上訴人於106年2月間另購入同
    一社區門牌號碼為臺北市○○區○○路000號8樓房屋（位於社區
    B棟建物，無陽台外推違建情形），再於107年1月17日協助
    公司不動產經紀人何中源仲介林萱茵購買同一社區門牌號碼
    為臺北市○○區○○路000號7樓房屋（位於社區A棟建物，有陽
    台外推違建情形）（本院卷第107、128至130頁）。
㈥、臺北市政府都市發展局於108年3月8日函知被上訴人：被上訴
    人所有之系爭房屋擅自搭蓋違建，業經本局107年12月3日查
    報，並已於108年3月5日拆除等語，被上訴人於108年7月 17
    日將室內空間恢復陽台至無違建狀態，因而支出費用22萬7,
    325元（原審卷1第34頁、第36、348-352頁、卷2第50、72頁
    ）。
㈦、被上訴人於108年5月30日以北投榮總郵局第00023號存證信函
    ，表示略以：系爭房屋有違建情形，與系爭買賣契約約定無
    違建不符。上訴人於系爭買賣契約書記載「本項買賣標的建
    物無增建部份」。系爭房屋落地門內縮及其相關收尾工程（
    符合原始使用執照之規範）全部費用，由上訴人負擔。至於
    上訴人因違建問題未告知，造成被上訴人財產及精神上的損
    失，待本工程完工後另行協調。因拖延造成颱風前未能完成
    該工程，其造成之所有損失將全部向上訴人求償等語，上訴
    人於翌日收受該信函（原審卷1第38-40頁）。
㈧、系爭房屋於105年10月29日將陽台外推回復原狀後之合理市價
    (不含車位）為1,367萬2,000元，即將陽台外推回復原狀（
    陽台外推條件不存在）所致系爭房地之價值減損金額為637,
    000元（原審估價報告第2、36、66頁）。
㈨、長泰金公司就系爭房屋陽台回復工程費用、陽台外推造成房
    屋價值減損，於108年7月26日與被上訴人成立和解，並支付
    被上訴人10萬元和解金(原審卷1第204-212頁、卷2第153至 
    155頁）。
四、被上訴人主張系爭房屋有系爭瑕疵存在，欠缺上訴人保證之
    品質，致伊受有76萬4,325元之損害，爰選擇合併依民法第 
    360條、第227條第1項類推適用第226條，請求上訴人負損害
    賠償責任，惟為上訴人所否認，並以前詞置辯，茲查：
㈠、系爭房屋陽台外推部分屬違建，構成物之瑕疵：
　  按物之出賣人對於買受人，應擔保其物依第373條之規定危
    險移轉於買受人時無滅失或減少其價值之瑕疵，亦無滅失或
    減少其通常效用或契約預定效用之瑕疵；出賣人並應擔保其
    物於危險移轉時，具有其所保證之品質，民法第354條第1項
    本文、第2條分別定有明文。又所謂物之瑕疵係指存在於物
    之缺點而言，凡依通常交易觀念，或依當事人之決定，認為
    物應具備之價值、效用或品質而不具備者，即為物有瑕疵，
    且不以物質上應具備者為限（最高法院73年台上字第1173號
    判例意旨參照）。再物之瑕疵擔保責任，為出賣人就買賣標
    的物之瑕疵應負之法定無過失責任，買賣標的物倘於危險移
    轉時具有瑕疵，出賣人原則上即應負責。依上開三之㈡、㈥所
    示，系爭房屋陽台外推部分為違建，經臺北市政府都市發展
    局要求拆除，被上訴人於108年7月17日已將違建室內空間拆
    除，並恢復陽台原狀，因而支出費用22萬7,325元，足認兩
    造約定買賣之系爭房屋之陽台外推部分屬違建，構成物之瑕
    疵。
㈡、上訴人是否保證系爭房屋陽台外推部分非屬違建？
　⒈按當事人主張有利於己之事實者，就其事實有舉證之責任，
    民事訴訟法第277條本文定有明文。又民事訴訟如係由原告
    主張權利者，應先由原告負舉證之責，若原告先不能舉證，
    以證實自己主張之事實為真實，則被告就其抗辯之事實即令
    不能舉證，或其所舉證據尚有疵累，亦應駁回原告之請求（
    最高法院89年度台上字第2716號、100年度台上字第415號、
    106年度台上字第2752號 、109年度台上字第123號判決意旨
    參照）。上訴人否認保證系爭房屋陽台外推部分非屬違建，
    自應由被上訴人就此有利於己之事實，負舉證責任。
　⒉被上訴人主張上訴人於簽約時勾選系爭買賣契約第1條第1項
    第1選項，而未勾選第2選項，依第2選項反面解釋，可證上
    訴人保證系爭房屋陽台外推部分非屬違建云云。查系爭買賣
    契約第1條第1項係約定「本買賣標的建物無增建部分」，依
    文義解釋，「增建」與「違建」意義不等同。又兩造簽約時
    ，均不認為系爭買賣契約第1條第1項第1選項所謂「增建」
    ，包括系爭房屋陽台外推部分，為兩造所不爭執事實（本院
    卷第264頁），是依系爭買賣契約約定，無從以上開勾選之
    約定內容認定上訴人保證「系爭房屋無違建部分」。至於系
    爭買賣契約第1條第1項固然列有第2選項，內容為：「本買
    賣標的包括現有未依法申請增建(外推)之違章建築物，賣方
    保證有權處分且隨同主建物移轉，區域在：...陽台....買
    方已確實知悉該權利之限制及有被拆除之風險；倘若發生爭
    議時，買賣雙方同意依據本約第7條第6項辦理。」，但兩造
    未勾選第2選項，上開內容不構成系爭買賣契約之約款，無
    從反面推論上訴人保證陽台外推部分非違建。被上訴人復未
    提出其他事證證明上訴人有保證系爭房屋陽台外推部分非屬
    違建，則其此部分主張，即非可取。
㈢、被上訴人於簽約時，是否知悉或有重大過失而不知系爭房屋
    陽台外推部分為違建？
　⒈按買受人於契約成立時，知其物有前條第1項所稱之瑕疵者，
    出賣人不負擔保之責。買受人因重大過失，而不知有前條第
    1項所稱之瑕疵者，出賣人如未保證其無瑕疵時，不負擔保
    之責。但故意不告知其瑕疵者，不在此限，民法第355條第1
    、2項定有明文。
　⒉經查，證人即兩造友人詹采蓁到庭結證：上訴人有指出落地
    窗原始位置及陽台位置，並告知建商將室內格局變更之事；
    被上訴人有檢視落地窗、陽台位置，有再做確認；系爭房屋
    陽台空間與客廳空間連在一起，一進門就可以看到；上訴人
    沒有說陽台是違章建築；陽台與客廳連在一起，建商怎麼交
    給上訴人，上訴人就怎麼交給被上訴人；上訴人只有說門（
    指落地窗之門扇）卸掉的地方，沒有提過違法增建等語（原
    審卷1第313至315頁），及兩造於108年6月5日之對話內容，
    被上訴人稱：「你說你不知道，你說被建商騙，那何況一個
    老百姓，我只是一個當快30年的護理師，你都沒辦法知道了
    ，我怎麼會知道呢？」、「我怎麼會看得懂？你是專業的仲
    介你都看不懂，都被他騙了，我怎麼看得懂，我現在要調回
    我原來權狀的圖，把窗框裝回去，都調不到，你覺得我怎麼
    會知道」（原審卷1第46、52頁），並佐以兩造均未勾選系
    爭買賣契約第1條第1項第2選項之事實，堪認被上訴人僅知
    悉系爭房屋陽台外推為室內空間一情，但不知該陽台外推部
    分屬於違建，而存在系爭瑕疵，是上訴人主張伊依民法第35
    5條第1項規定免負擔保之責云云，即非可採。
　⒊依證人詹采蓁之證述及上開三之㈣所示，上訴人簽約前，明確
    知悉系爭房屋陽台外推為室內空間，且看屋當場再次檢視確
    認陽台及落地窗之原始位置，嗣兩造依房屋現況(即該陽台
    與客廳相連為室內空間，無陽台存在）完成點交，但系爭買
    賣契約、系爭房屋所有權狀、謄本均清楚登載系爭房屋有「
    陽台」面積3.25平方公尺、「雨遮」面積1.11平方公尺之附
    屬建物，可徵被上訴人於系爭買賣契約成立前，明知系爭房
    屋之產權登記有陽台附屬建物，但該陽台空間已外推變更為
    室內空間，違反原核准之陽台用途，卻未進一步查知該陽台
    外推部分為違建或將來有被拆除之風險，顯屬因重大過失而
    不知系爭瑕疵。依前開四之㈡論述，上訴人未保證系爭房屋
    陽台外推部分非屬違建，是上訴人是否就系爭瑕疵負擔保之
    責，依民法第355條第2項但書規定，應視上訴人是否有故意
    不告知系爭瑕疵之情事而定。
㈣、上訴人是否有故意不告知系爭瑕疵之情事？　
  ⒈被上訴人主張上訴人係故意不告知瑕疵，依民法第355條第2
    項但書規定應負擔保之責一節，為上訴人所否認，並辯稱：
    伊先前沒有買賣預售屋經驗，沒有想過建商將陽台變更為室
    內空間部分屬於違建，且建商於簽約時即要求伊簽立系爭裝
    潢委託書後，直接收走，並未告知陽台外推部分屬違建，故
    伊根本不知系爭房屋陽台外推部分為違建，非故意不告知有
    系爭瑕疵等語，是依民事訴訟法第277條本文規定，自應由
    被上訴人就上開主張有利於己之事實負舉證責任。
  ⒉依上開三之㈠所示，上訴人與建商長泰金公司於102年11月 15
    日簽立系爭房地之預售買賣契約，上訴人同時簽立系爭裝潢
    同意書，其內容：「本戶變更項目說明如下：變更一：標示
    牆面於領取使用執照後拆除、運棄。變更二：於變更一完成
    後裝設鋁、紗窗。二、本變更事項內容本人充分了解並由本
    人委由專業廠商（非賣方或營造廠）施工，概與他方無涉」
    ，有長泰金公司提出之系爭裝潢同意書影本在卷可稽（本院
    卷第193頁），該內容未具體載明該變更項目為非法變更，
    或為違章建築，或具有將來被主管機關命令拆除之風險。且
    衡情一般預售屋買賣過程，買方與建商簽立買賣契約時，尚
    無任何已興建之成屋可供消費者確認購買建物之真實狀況，
    且如何興建預售屋均由建商負責規劃與說明，並備妥簽約文
    件，再交由消費者簽立，可見系爭裝潢同意書確實係建商長
    泰金公司事前準備，並於簽約同時要求上訴人一併簽立，因
    此，如長泰金公司未說明該變更項目不符合法規而屬違建，
    在尚未進行任何興建工程之前，上訴人確實不易判別系爭裝
    潢同意書所載之「變更項目」不符合法規而屬違建。
  ⒊又對照兩造於108年4月2日之對話內容，上訴人稱：「我也不
    知道這樣算違建，你看那單子上沒特別寫，他只跟我們講，
    你要買的話，你就要寫，也要簽裝潢委託書，就這樣」，被
    上訴人回稱：「現在住戶在集體要告建商，這樣的話，是你
    沒有把這張告訴我」，上訴人稱：「因為這張（指系爭裝潢
    同意書）也不在我這，我們簽完，建商就收走了」，被上訴
    人回稱：「你怎麼會有那份？」、上訴人稱：「那份是C戶
    當初有拍，建商長泰金的羅總來的時候，開會的時候說你們
    都有簽，因為東西都被他拿走，我們都不知道，簽完他就拿
    走了，我們也沒有副本，如果有副本，我就會直接給你」（
    原審卷1第182至183頁），以及兩造於108年6月5日之對話內
    容，上訴人稱：「那你也知道我的為人，你為何一直用詐騙
    來說我？我們十幾戶都是這樣簽。」，被上訴人回：「那是
    你跟建商簽，跟廠商簽，但是你沒有把你簽的這個事實轉知
    給我」，上訴人稱：「我就跟你說，我們簽的文件很多而且
    也收走了，我怎麼會一樣一樣記這麼清楚呢？就你講說其他
    住戶也都忘記有這張單子（指裝潢同意書）」（原審卷1第5
    1至52頁）；被上訴人稱：「重點是你們有跟他（指長泰金
    公司）簽那個裝潢同意書」，上訴人回：「那張裝潢同意書
    消保會說不具法律上效力，建商有責任做回，他簽那張是為
    了他們自己，事實上不具法律效力」，被上訴人稱：「他不
    具法律效力，但是他有告知的責任不是嗎？」，上訴人回：
    「他明明這張這樣寫是不合法的」，被上訴人稱：「但是你
    還是給他簽了阿」，上訴人回：「我跟你講買預售屋簽一堆
    文件，這是其一，我們也沒預想說合不合法，你如果去買一
    間建商的房子還會去想這合不合法，他是不是有騙人，這樣
    怎麼買房子，其他十幾戶也是這種想法，所以資料來就是簽
    名，就這樣而已」、「我們沒買過預售屋這種情況，他們（
    指長泰金公司）來引導我們簽這個名字」（原審卷1第53頁
    ）；上訴人稱：「大家的想法就是，室內的落地窗拿起來，
    跟外面的沒有關係，我們沒在外面做任何的東西，怎麼會是
    違建」，被上訴人：「我相信你也是受害者，那我也是，我
    現在是最終極受害者，所以我有權利去要求你對我負責甚至
    是求償」（原審卷1第54至 55頁），再參以長泰金公司將系
    爭房屋A棟、C棟建物陽台全部外推為室內空間，為兩造所不
    爭執之事實（本院卷第107頁），益徵上訴人主張建商長泰
    金公司是將裝潢同意書作為預售屋買賣契約之一部份交予買
    受人簽立，且簽立時未說明變更事項之違法性，亦未交付副
    本予買受人留存，伊及其他買受人不記得簽立內容，也沒有
    想過建商施工變更之陽台及落地窗部分屬於違建等語，應非
    虛構，堪可信實。準此，自難以系爭裝潢同意書認定上訴人
    明知建商所為整棟建物（含系爭房屋）之陽台外推部分為違
    建且將來有被拆除之可能。
  ⒋至長泰金公司函覆本院詢問事項，略以：一、本公司有告知
    代銷業者，若買受人詢問陽台可否外推時，均應明確對買受
    人說明陽台外推屬於二次施工，並不符合法規。二、買受人
    於交屋後若執意施作陽台外推，本公司既無法勸阻，祇得要
    求買受人出具切結書自負其責，此有原買受人出具之切結書
    為憑等語(本院卷第119、167頁)，然查，長泰金公司於出售
    預售屋前，已規劃將A棟建物整棟陽台均外推為室內空間，
    並將裝潢同意書作為預售屋買賣契約之文件之一，於簽立預
    售屋買賣契約時即一併交予買受人簽立，業如前述，可見長
    泰金公司上開函覆內容所指裝潢同意書是交屋後因買受人執
    意施作陽台外推而簽立云云，顯然與事實不符。況且，苟若
    依照長泰金公司上開函覆內容第一點所述，其委託之代銷人
    員係待買受人主動詢問陽台可否外推時，方告知屬於二次施
    工及不符合法規，益徵買受人若無質疑陽台外推合法性，長
    泰金公司委託之代銷業者不會主動告知陽台外推部分屬二次
    施工及違法等情。並參酌長泰金公司因陽台外推部分屬違建
    而遭拆除事件，與系爭房屋所在之A棟，及同社區之C棟住戶
    均成立和解契約，由長泰金公司給付各戶10至12萬元不等金
    額（本院卷第107頁），上訴人主張長泰金公司未告知A棟、
    C棟買受人關於陽台外推部分乃違法變更一情，應可信實。
    因此，長泰金公司上開函覆內容不足認定上訴人明知系爭房
    屋陽台外推部分為違建。被上訴人雖主張上訴人從事仲介多
    年，理應知悉系爭房屋陽台外推部分為違建云云，然衡情預
    售屋之買賣通常由建商自行銷售或由建商所委託之代銷公司
    專案銷售，上訴人為一般房仲營業員，並無證據顯示上訴人
    有代銷預售屋案之經驗，並參酌兩造如上開㈣之⒊所示之交易
    對話內容，上訴人一再表示其不知建商所為陽台、落地窗等
    外推變更事項屬於違法之舉，被上訴人亦認同上訴人為受害
    者。準此，自難僅以上訴人為房仲營業員，逕認其明知系爭
    房屋陽台外推部分為違建，而故意不告知被上訴人系爭瑕疵
    存在。
  ⒌綜上，被上訴人所提事證均無從證明上訴人明知系爭瑕疵存
    在卻於簽約時故意不告知被上訴人，依民法第355條第2項規
    定，上訴人自不須就系爭瑕疵負擔保之責。
㈤、被上訴人依民法第360條、第227條第1項規定類推適用第226
    條第1項規定，請求上訴人賠償損害，有無理由？
　  按買賣之物，缺少出賣人所保證之品質者，買受人得不解除
    契約或請求減少價金，而請求不履行之損害賠償；出賣人故
    意不告知物之瑕疵者亦同；因可歸責於債務人之事由，致為
    不完全之給付者，債權人得依關於給付遲延或給付不能之規
    定行使其權利；因可歸責於債務人之事由，致給付不能者，
    債權人得請求賠償損害，民法第360條、第227條第1項、第 
    226條第1項分別定有明文。查上訴人未保證系爭房屋陽台外
    推部分具有合法之品質，且其依民法第355條第2項規定免就
    系爭瑕疵負擔保之責，前已詳論，是上訴人依民法第354條
    及第360條規定請求上訴人負系爭瑕疵之損害賠償責任，當
    屬無據。又上訴人就系爭瑕疵免負擔保之責，其應負不完全
    給付責任之前提亦不存在，被上訴人主張依民法第227條第1
    項類推適用第226條第1項規定，請求上訴人賠償拆除系爭房
    屋違建之費用以及系爭房屋因拆除違建減損之價值，亦非有
    理。
五、綜上所述，被上訴人依民法第360條、第227條第1項準用第 
    226條第1項規定，請求上訴人給付76萬4,325元，及自起訴
    狀繕本送達翌日即108年8月22日起至清償日止，按週年5%計
    算之利息，為無理由，應予駁回。原審就此部分為上訴人敗
    訴之判決，尚有未合。上訴意旨指摘此部分原判決不當，求
    予廢棄改判，為有理由，爰由本院予以廢棄，並改判如主文
    第2項所示。
六、本件事證已臻明確，兩造其餘之攻擊或防禦方法及所用之證
    據，經本院斟酌後，認為均不足以影響本判決之結果，爰不
    逐一論列，附此敘明。
七、據上論結，本件上訴為有理由，依民事訴訟法第450條、第
    78條，判決如主文。
中　　華　　民　　國　　110 　年　　12　　月　　28　　日
                    民事第二十一庭
                        審判長法  官  翁昭蓉
                              法  官  鍾素鳳
                              法  官  羅惠雯
正本係照原本作成。
不得上訴。
中　　華　　民　　國　　110 　年　　12　　月　　28　　日
    　　　　　　　　　　　　　書記官　洪秋帆